【裁判字號】    98,抗,429
【裁判日期】    980324
【裁判案由】    侵權行為損害賠償
【裁判全文】
臺灣高等法院民事裁定                   98年度抗字第429號
抗  告  人  勝璟工程有限公司
法定代理人  甲○○
訴訟代理人  唐月妙律師
上列抗告人與相對人月揚企業有限公司等間侵權行為損害賠償事
件， 對於中華民國98年1月23日臺灣士林地方法院98年度訴字第
40號所為裁定，提起抗告，本院裁定如下：
    主  文
原裁定廢棄。
    理  由
一、本件抗告人於原法院起訴請求相對人即被告月揚企業有限公
    司（下稱月揚公司）等侵權行為損害賠償事件（98年度訴字
    第40號），原法院以本件運送契約之履行地及侵權行為之行
    為地均非位於其轄區，而被告之營業所則均位於高雄市，依
    民事訴訟法第2條第2項規定，自應由臺灣高雄地方法院管轄
    ，爰依職權將本件移送於該管轄法院。
二、抗告意旨略以：伊委託相對人月揚公司將「中工14號」、「
    中工16號」、「新晟號」平台船含其上怪手、「中工18號」
    等四艘船舶，自金門水頭商港拖運至基隆。途中，「中工14
    號」、「中工16號」及「新晟號」平台船含其上怪手流失；
    而「中工18號」僅拖運至台北港，且其上輪機亦流失，此為
    受損害船舶最初到達地 ，依民事訴訟法第15條第2項規定，
    「台北港」之管轄法院即原法院，自有管轄權，原法院並無
    移轉必要，求為廢棄原裁定等語。
三、按因船舶碰撞或其他海上事故，請求損害賠償而涉訟者，得
    由受損害之船舶最初到達地，或加害船舶被扣留地，或其船
    籍港之法院管轄，民事訴訟法第15條第二項，定有明文。又
    ，因侵權行為涉訟者，得由行為地之法院管轄，為民事訴訟
    法第十五條第一項所明定。所謂行為地，凡為一部實行行為
    或其一部行為結果發生之地皆屬之（最高法院56年台抗字第
    369號判例參照）。 而民事訴訟法第二條規定，並非「專屬
    管轄」之規定。復按被告不抗辯法院無管轄權，而為本案言
    詞辯論者，以其法院為有管轄權之法院，同法第二十五條另
    有明文。
四、末按管轄權之有無，應依原告主張之事實，按諸法律關於管
    轄之規定而為認定，與其請求之是否成立無涉（最高法院65
    年台抗字第162號判例參照）。 本件抗告人主張伊委託相對
    人月揚公司將「中工14號」、「中工16號」、「新晟號」平
    台船含其上怪手、「中工18號」等四艘船舶，自金門水頭商
    港拖運至基隆。惟拖運途中，「中工14號」、「中工16號」
    及「新晟號」平台船含其上怪手流失；而「中工18號」僅拖
    運至台北港，且其上輪機亦流失，爰依民法第226條、第294
    條、第184條（原法院卷起訴狀參照） 等規定，請求侵權行
    為損害賠償等語，既係向受損害船舶最初到達地「台北港」
    之管轄法院即原法院起訴，按諸民事訴訟法第15條規定，原
    第一審法院即非無管轄權。至抗告人主張之侵權行為損害賠
    償責任是否真正存在，則為實體法上之問題，不能據為定管
    轄之標準。再者，本件非專屬管轄事件，原第一審法院未經
    定期命兩造為陳述意見，既依職權逕為移轉管轄之裁定，自
    難謂為妥適，揆諸前揭說明，原裁定將本件訴訟移送臺灣高
    雄地方法院，於法尚有不合，抗告意旨指摘原裁定不當，求
    為廢棄，為有理由，本院爰將原裁定廢棄，由原法院另為適
    當之處理。
據上論結，本件抗告為有理由，裁定如主文。
中    華    民    國    98    年    3     月    24    日
                    民事第八庭
                        審判長法  官  劉勝吉
                              法  官  滕允潔
                              法  官  連正義
正本係照原本作成。
不得抗告。
中    華    民    國    98    年    3     月    25    日
                              書記官  周淑靜


司法院資訊處製作；財團法人民間司法改革基金會備份。
